【裁判字號】    98,訴,27
【裁判日期】    990513
【裁判案由】    都市計畫
【裁判全文】
臺北高等行政法院判決
                                        98年度訴字第27號
                                     99年4月29日辯論終結
原      告  甲○○○
訴訟代理人  呂瑞貞律師
被      告  桃園縣政府
代  表  人  乙○○（縣長）住同.
訴訟代理人  丁○○
            丙○○
上列當事人間都市計畫事件，原告不服內政部中華民國97年11月
6 日台內訴字第0970151771號訴願決定，提起行政訴訟，本院判
決如下：
    主  文
原告之訴駁回。
訴訟費用由原告負擔。
    事實及理由
一、程序事項：原告起訴時被告之代表人為朱立倫，訴訟中被告
    之代表人變更為乙○○，茲據被告新任代表人具狀聲明承受
    訴訟，核無不合，應予准許。
二、事實概要：
（一）「變更中壢平鎮都市擴大修訂計畫（第一期公共設施保留
      地專案檢討通盤檢討) 案」，前經被告於民國82年4 月16
      日發布實施在案，其中有關文小十六學校用地經內政部都
      市計畫委員會81年5 月12日第351 次會議決議：「附帶條
      件變更為住宅區，附帶條件：（一）現有道路以西保留不
      得小於1.8 公頃之學校用地，其餘准予變更為住宅區，並
      應另行擬定細部計畫（含配置適當之公共設施用地與擬具
      具體公平合理之事業及財務計畫），俟細部計畫完成法定
      程序發布實施後始得發照建築。（二）如3 年內無法完成
      ，則應依法定程序變更恢復原計畫為學校用地。」
（二）其後被告認上開附帶條件執行上窒礙難行，為因應地方發
      展需要，避免土地閒置及影響民眾權益，乃依都市計畫法
      第27條第1 項第4 款規定，辦理個案變更，被告於93年7
      月29日以府城鄉字第09301941781 號公告公開展覽「變更
      中壢平鎮都市擴大修訂計畫（第一期公共設施保留地專案
      檢討通盤檢討）人民團體陳情意見綜理表第3 、6 案附帶
      條件」及「擬定中壢平鎮都市擴大修訂計畫（原文小十六
      學校用地變更為住宅區）細部計畫」案計畫書圖，自93年
      8 月2 日起公告30天，並於93年8 月2 日至4 日連續3日
      刊登自由時報，另於93年8 月23日上午10時在桃園縣平鎮
      市公所會議室舉辦說明會。上開「變更中壢平鎮都市擴大
      修訂計畫（第一期公共設施保留地專案通盤檢討）人民團
      體陳情意見綜理表第3 、6 案附帶條件案」暨「擬定中壢
      平鎮都市擴大修訂計畫（原文小十六學校用地變更為住宅
      區）細部計畫案」，經桃園縣都市計畫委員會93年12月13
      日第14屆第23次會議審查通過後，被告乃將「變更中壢平
      鎮都市擴大修訂計畫（第一期公共設施保留地專案通盤檢
      討）人民團體陳情意見綜理表第3 、6 案附帶條件案」報
      經內政部都市計畫委員會94年12月13日第623 次會議審議
      ，決議：「本案准照本會專案小組審查意見（詳附錄）通
      過，並退請桃園縣政府依照修正計畫書、圖後，報由內政
      部逕予核定，免再提會討論。」該專案小組審查意見：「
      ……三、考量本計畫區之遊憩設施用地尚有不足，故將擬
      於細部計畫時規劃為鄰里公園用地部分，納入主要計畫（
      詳如附圖），並將案名修正為『變更中壢平鎮都市擴大修
      訂計畫（部分住宅區）（附）為住宅區、公園用地（附）
      及住宅區（附）案』。……」
（三）嗣經被告修正計畫書、圖完竣後，內政部以96年12月10日
      台內中營字第0960807532號函核定「變更中壢平鎮都市擴
      大修訂計畫（部分住宅區）（附）為住宅區、公園用地（
      附）及住宅區（附）案」，請被告依法發布實施，被告乃
      以96年12月10日府城鄉字第09604253911 號函檢送「變更
      中壢平鎮都市擴大修訂主要計畫（部分住宅區）（附）為
      住宅區、公園用地（附）及住宅區（附）案」暨「擬定中
      壢平鎮都市擴大修訂計畫（原文小十六學校用地變更為住
      宅區）細部計畫案」之公告、會議紀錄及計畫書、圖，請
      桃園縣平鎮市公所張貼公告週知，被告並以96年12月17日
      府城鄉字第09604253912 號公告實施系爭擴大修訂主要計
      畫及細部計畫（即原處分）。原告不服，提起訴願經決定
      部分訴願駁回，部分訴願不受理，遂提起本件行政訴訟。
三、本件原告主張略以：
（一）依據都市計畫法、都市計畫法臺灣省施行細則及建築法，
      「中壢平鎮都市擴大修訂計畫」並未完成法定程序，屬無
      效之公告，「變更中壢平鎮都市擴大修訂主要計畫（部分
      住宅區）（附）為住宅區、公園用地（附）及住宅區（附
      ）」案暨「擬定中壢平鎮都市擴大修定計畫（原文小十六
      學校用地變更為住宅區）細部計畫案」，依據憲法第15條
      ，此處原為住宅區或農業用地，應予保障，不受無效之都
      市計畫公告影響。且被告不得未經補償，亦未得原告之同
      意，即任意將原告之土地納為自辦市地重劃區，侵害原告
      財產權益甚鉅。
（二）被告、平鎮市和平自辦市地重劃區籌備會及臺中市崇越建
      設股份有限公司應停止自辦市地重劃事宜，待以上不合法
      律條文之處，經公證處理之後再行處理市地重劃事宜。被
      告雖引用「獎勵土地所有權人辦理市地重劃辦法」規定准
      予成立自辦市地重劃籌備會，並認籌備會申請核定重劃會
      範圍符合細部計畫草案審定範圍，並依據「獎勵土地所有
      權人辦理市地重劃辦法」第20條規定，核定籌備會申請重
      劃範圍。惟原告並未同意自辦市地重劃，且亦不同意依據
      其他住戶及建商之意見，即將原告所有座落桃園縣平鎮市
      ○○段715-2 地號土地納入其重劃範圍之邊陲並負擔其公
      共設施用地及工程費。而被告竟依據「獎勵土地所有權人
      辦理市地重劃辦法」（僅為子法，非經過三讀通過之法律
      ）即作為剝奪原告土地所有權利之都市計畫依據，致原告
      之土地所有權利未獲得應有之保障。
（三）另按行政程序法第7 條，縱認都市計畫仍須繼續進行，但
      對於原告土地之處置，亦可採取依法徵收補償之方式，而
      非逕納入自辦市地重劃區，使原告土地無端一半以上之面
      積無償作為公共設施之面積，有損原告權益。經查被告不
      採原告異議之理由，僅為避免重劃區土地畸零，然土地畸
      零與原告之財產權益孰重孰輕，實應斟酌比例原則衡量之
      。另被告不採徵收方式之另一目的，在於減少國庫支出，
      然被告違反原告意願，將原告之土地納入重劃區範圍，未
      考量原告土地之情形與其他所有權人不同，因被納入重劃
      區之面積較小，於負擔公共設施用地及工程費後，僅能獲
      得較少之現金補償，較徵收補償更不利益於原告。政府獲
      得人民稅金提供公共設施用地，乃政府應盡之義務，尚不
      能變相強迫原告土地無端無償供被告所有，否則實有違比
      例原則、信賴原則，亦有裁量違法等情形。且查原告所有
      土地被納入重劃地區之邊陲位置，並非重劃地區之中央，
      故撤銷將系爭土地納入重劃範圍之處分，實對都市計畫無
      影響，或改以徵收補償之方式，以維原告權利。
（四）被告98年6 月10日府地重字第0980221006號函文，檢附內
      政部都市計畫委員會第597 次會議記錄，其中第17頁有關
      八、臨時動議報告案件：第一案有關「都市計畫規定以市
      地重劃方式開發案件處理原則」案，其中說明二謂「……
      獎勵土地所有權人辦理市地重劃辦法第19條（即現行法第
      21條）規定『籌備會申請擬辦重劃地區有作列各款情形之
      一者，應不予核准：……重劃範圍位於都市計畫檢討變更
      地區且涉及重劃範圍內之都市計畫變更者。』是以，依照
      目前市地重劃相關法令規定，市地重劃之辦理，除主要計
      畫具有細部計畫內容者，得先依主要計畫辦理重劃，再配
      合擬定細部計畫外，其餘均應於完成細部計畫之擬定或變
      更程序後始得為之；至於土地所有權人申請自辦市地重劃
      地區，如位於都市計畫檢討變更地區且涉及重劃範圍內之
      都市計畫變更者，市地重劃主管機關應不予核准」。本案
      於93年經被告擬定中壢平鎮都市擴大修訂計畫（原文小十
      六學校用地變更為住宅區）細部計畫案，且以重劃方式開
      發涉及重劃範圍，依據上述「都市計畫規定以市地重劃方
      式開發案件處理原則」，本案所有權人申請自辦市地重劃
      ，既位於本案都市計畫檢討變更地區且涉及重劃範圍，則
      市地重劃機關，應不予核准自辦市地重劃之申請。詎被告
      僅謂「……成立重劃會之時機仍應依回歸自辦市地重劃程
      序，於細計發布實施，公共設施用地分割完竣，重劃範圍
      確認後始得申辦」，被告並未立即駁回自辦市地重劃之申
      請，而企圖以事後粉飾補正，再要求自辦市地重劃籌備會
      重新申請之方式掩護程序瑕疵。
（五）復查內政部都市計畫委員會第597 次會議記錄第18頁，四
      、都市計畫規定以市地重劃方式開發案件處理原則：謂「
      （一）……有關都市計畫變更，擬規定以市地重劃方式開
      發者，……應檢附當地市地重劃主管機關認可之可行性評
      估相關證明文件，... 確保都市計畫具體可行。（二）…
      …如無法檢附當地市地重劃主管機關認可之可行性評估相
      關證明文件，……建議該變更案暫予保留，……」，被告
      雖提出主管機關可行性評估證明文件，然被告卻未依據「
      勘選市地重劃地區評估作業要點」第4 點，就評估內容提
      供任何評估過程之報告或數據資料。經查原告房屋座落土
      地，乃位於合法建物密集區，故被告都市計畫業將原告房
      屋座落土地與其他合法建物之座落土地，均列入建成區。
      依被告計畫原則，自應將原告房屋座落土地均列入建成區
      ，方為正確，惟被告逕將已列入建成區之原告土地，逕強
      制分割原告房屋大門及圍牆等部份座落土地面積，列入需
      進行拆遷之市地重劃區，此一做法在無重大公益須維護之
      情形下，顯嚴重違反所有權人之意願。且列入市地重劃區
      之土地，於負擔公共設施用地及工程費後，均會減少面積
      ，本案市地重劃區內之土地，大部分原為價值較低之田地
      ，雖減少面積，但整體價值未來預期將會較重劃前提高，
      故仍屬有利。然原告之土地係價值較高之建地，並不至於
      因重劃後土地價值有何變更，且原告土地已列入建成區，
      卻無端減少面積，致原告就面積減少部分，尚須負擔公共
      設施比例，因此所獲得之補償，將較徵收補償更不利益，
      嚴重損及原告之權益。
（六）被告所為都市計畫原先依照82年4 月16日（82）府工都字
      第33127 號公告實施之「中壢平鎮都市擴大修訂計劃書」
      ，因界線面積無法確認，經監察院調查後，認定被告都市
      計畫內容顯有瑕疵，故被告方予以變更，經96年12月17日
      府城鄉字第09604253912 號公告實施，強行將原告所有上
      開基地逕分割出平鎮市○○段715-2 地列入重劃區，其結
      果較82年之都市計畫內容更不利於原告，顯違反行政程序
      法第116 條第1 項第3 款之規定。
（七）原告並聲明：
   1、訴願決定及原處分將原告所有，座落平鎮市○○段715-2
      地號面積98.51 平方公尺土地，劃為市地重劃地區範圍之
      處分撤銷。
   2、訴訟費用由被告負擔。
四、被告則以：
（一）「擬定中壢平鎮都市擴大修訂計畫( 原文小十六學校用地
      變更為住宅區) 細部計畫」案計畫書第19頁第2 節計畫原
      則二：「劃設建成區，減少建築拆遷補償費」，爰此本案
      將計畫範圍內建築密集地區劃設為「第一種住宅區（建成
      區）」，並剔除於市地重劃區外，以減少建築拆遷補償費
      。原告所有平鎮市○○段715-2 地號土地（面積為98.51
      平方公尺），因未建築使用，故劃設為「第二種住宅區」
      ，並納入市地重劃範圍，依重劃相關法令開發，並無違反
      公平原則事宜。
（二）被告61年2 月26日公告之「中壢平鎮都市擴大修訂計畫」
      案，於59年11月25日起公開展覽30日後，提交臺灣省都市
      計畫委員會第30次會議審議，並於60年7 月27日桃府建都
      字第68631 號函公告再次公開展覽30日後，再提交臺灣省
      都市計畫委員會第37、41次等會議討論，臺灣省政府於61
      年2 月22日府建四字第16377 號函核定，被告以61年2 月
      26日桃府建都字第15650 號公告實施。前開計畫案係屬主
      要計畫案，且依當時都市計畫法定程序完成公告，並無公
      告無效之情事。
（三）原告所訴：「被告、平鎮市和平自辦市地重劃區籌備會及
      臺中市崇越建設股份有限公司停止自辦市地重劃事宜，待
      以上不合法律條文之處，經公正處理之後再行處理市地重
      劃事宜」一節，說明如下：
   1、查旨揭市地重劃區屬被告96年12月17日府城鄉字第096042
      5392號公告實施「中壢平鎮都市擴大修訂計畫（原文小十
      六學校用地變更為住宅區）細部計畫」案內土地，該細部
      計畫前於通盤檢討案經內政部都市計畫委員會第623 次會
      議紀錄第2 案決議附錄第4 點及同點第1 項：「為避免土
      地閒置與影響民眾權益及確保計畫具體可行，故請縣政府
      參據本部93年11月16日第597 次會議審議決議：『都市計
      畫規定以市地重劃方式開發案件處理原則』，依下列各點
      辦理：1.請桃園縣政府依平均地權條例相關規定，先行擬
      具市地重劃計畫書，經送市地重劃主管機關審核通過後，
      再檢具變更主要計畫書、圖報由內政部逕予核定後實施；
      ……」辦理。
   2、被告配合內政部都市計畫委員會前開第597 次會議決議（
      市地重劃方式開發案件處理原則）及內政部93年12月9 日
      台內營字第0930088111號函示說明一第4 項配套措施及辦
      理程序規定辦理，並依該規定及「獎勵土地所有權人辦理
      市地重劃辦法」第7 條（修正後為第8 條）以被告95年4
      月14日府地重字第0950105858號函准予土地所有權人申請
      成立自辦市地重劃籌備會。
   3、另查平鎮市和平自辦市地重劃區籌備會申請核定重劃範圍
      符合細部計畫草案審定之範圍，依內政部95年12月1 日內
      授中辦地字第0950727312號函示於細部計畫審定前，得依
      前開函示及「獎勵土地所有權人辦理市地重劃辦法」第20
      條規定以被告96年4 月17日府地重字第0960123209號函核
      定自辦市地重劃區籌備會申請重劃範圍。
   4、有關原告要求停止平鎮市和平自辦市地重劃事宜，被告仍
      將依上開都市計畫細部計畫及相關法規、函示等規定辦理
      相關審核作業。
（四）原告業於本變更案公開展覽期間提出陳情平鎮市○○段71
      5 地號土地保留現有房屋建蔽率之意見，經桃園縣都市計
      畫委員會93年12月13日第14屆23次會議決議不予採納，理
      由如下：1.考慮土地合理利用。2.避免畸零地產生。依被
      告97年12月17日公告實施「擬定中壢平鎮都市擴大修訂計
      畫（原文小十六學校用地變更為住宅區）細部計畫案」計
      畫書第33頁第6 章第2 節財務計畫（摘略）：「財務為庶
      政之母，政府的各項施政是否能順利執行，全賴是否有健
      全的財政以支應而定。都市建設更離不開財務計畫，尤其
      都市計畫理想與目標的實現，都有賴財源之充分配合，故
      周詳而切合實際的財務計畫，乃為細部計畫所應具備。..
      . 二、市地重劃區範圍（以市地重劃方式開發）：其所需
      之公共設施用地及工程費，均由參加重劃之土地所有權人
      ，按其收益比例部分共同負擔後，再負擔部分提供為公共
      設施，並將餘下的土地分配予原土地所有權人，故公共設
      施用地可以不需由政府編列預算，即可取得。」。同計畫
      書第21頁（摘略）：「... 期將本計畫區塑造為一良好之
      住宅區與適當之公共空間，並加以合理管理以積極提升都
      市環境品質。於重劃區內規劃住宅區（面積為0.78公頃）
      、公園用地（面積為0.27公頃）、道路用地（面積為0.15
      公頃）」。是以上開公園用地及道路用地將於辦理市地重
      劃後無償登記為桃園縣所有，即原告所有平鎮市○○段71
      5-2 地號土地需參與市地重劃並負擔重劃區內公共設施用
      地及工程費，並無利益不公之情事。
（五）被告並聲明：
   1、駁回原告之訴。
   2、訴訟費用由原告負擔。
五、按都市計畫法第19條、第21條第1 項及第23條第1 項規定：
    「主要計畫擬定後，送該管政府都市計畫委員會審議前，應
    於各該直轄市、縣（市）（局）政府及鄉、鎮、縣轄市公所
    公開展覽三十天及舉行說明會，並應將公開展覽及說明會之
    日期及地點登報周知；任何公民或團體得於公開展覽期間內
    ，以書面載明姓名或名稱及地址，向該管政府提出意見，由
    該管政府都市計畫委員會予以參考審議，連同審議結果及主
    要計畫一併報請內政部核定之。前項之審議，各級都市計畫
    委員會應於六十天內完成。但情形特殊者，其審議期限得予
    延長，延長以六十天為限。該管政府都市計畫委員會審議修
    正，或經內政部指示修正者，免再公開展覽及舉行說明會。
    」、「主要計畫經核定或備案後，當地直轄市、縣（市）（
    局）政府應於接到核定或備案公文之日起三十日內，將主要
    計畫書及主要計畫圖發布實施，並應將發布地點及日期登報
    周知。」、「細部計畫擬定後，除依第十四條規定由內政部
    訂定，及依第十六條規定與主要計畫合併擬定者，由內政部
    核定實施外，其餘均由該管直轄市、縣（市）政府核定實施
    。」
六、經查，被告於93年7 月29日以府城鄉字第09301941781 號公
    告公開展覽「變更中壢平鎮都市擴大修訂計畫（第一期公共
    設施保留地專案檢討通盤檢討）人民團體陳情意見綜理表第
    3 、6 案附帶條件」及「擬定中壢平鎮都市擴大修訂計畫（
    原文小十六學校用地變更為住宅區）細部計畫」案計畫書圖
    ，上開計畫嗣經桃園縣都市計畫委員會93年12月13日第14屆
    第23次會議審查通過，有被告93年7 月29日公告、被告都市
    計畫委員會93年12月13日會議記錄在卷可稽，前開計畫並經
    內政部都市計畫委員會94年12月13日第623 次會議審議後決
    議准照本會專案小組審查意見通過，並修正計畫名稱為「變
    更中壢平鎮都市擴大修訂計畫（部分住宅區）（附）為住宅
    區、公園用地（附）及住宅區（附）案」（下稱系爭擴大修
    訂主要計畫），退請桃園縣政府依照修正計畫書、圖後，報
    由內政部逕予核定。經被告修正計畫書、圖完竣後，內政部
    以96年12月10日台內中營字第0960807532號函核定系爭擴大
    修訂主要計畫，被告即以96年12月17日府城鄉字第09604253
    912 號公告實施系爭擴大修訂主要計畫及細部計畫案，此有
    內政部都市計畫委員會第623 次會議紀錄、內政部96年12月
    10日台內中營字第0960807532號函、被告96年12月17日府城
    鄉字第09604253912 號公告（前揭卷第76頁、本院卷第74頁
    ）在卷可稽，且為兩造所不爭執，故此部分之事實，應堪認
    定。
七、本件原告以所有之桃園縣平鎮市○○段715-2 地號土地（面
    積98.51 平方公尺），經劃入市地重劃區範圍，因認原處分
    違法而有侵害其權利情事，循序提起行政訴訟，並以前開情
    詞據為主張，故本件所應審酌者乃為前開計畫將原告所有71
    5-2 地號土地劃入市地重劃區範圍，是否適法？經查：
（一）「中壢平鎮都市擴大修訂計畫」案，於59年11月25日起公
      開展覽30日後，提交臺灣省都市計畫委員會第30次會議審
      議，並於60年7 月27日桃府建都字第68631 號函公告再次
      公開展覽30日後，再提交臺灣省都市計畫委員會第37、41
      次等會議討論，臺灣省政府於61年2 月22日府建四字第16
      377 號函核定，被告以61年2 月26日桃府建都字第15650
      號公告實施，此有中壢平鎮都市擴大修訂計劃說明書附卷
      可稽（訴願卷第69-120頁），其擬定及層報核定程序，核
      與行為時都市計畫法之法定程序無違，是以原告主張其為
      無效之公告，尚難遽採。
（二）嗣被告於辦理變更中壢平鎮都市擴大修訂計畫（第一期公
      共設施保留地專案通盤檢討）案，將原「平鎮文小十六」
      學校用地變更為住宅區，經內政部都市計畫委員會81年5
      月12日第351 次會議決議，以附帶條件方式准許部分變更
      為住宅區（參訴願卷第122-124 頁），並於82年1 月20日
      函准備案，轉知被告於82年4 月16日公布實施。部分土地
      所有權人，因82年4 月16日公布實施之計畫，未將其土地
      列入住宅區，而向監察院陳情重新檢討，該院經調查後雖
      認文小十六學校用地原計畫書記載面積與實際面積誤差達
      0.5 公頃，認被告不無行政疏失，應查究面積不符之原因
      及相關人員違失責任，原告並執此主張前開主要都市計畫
      內容已有不法云云，惟查，就被告修正之計畫圖，原文小
      十六用地內未標明保留為學校用地及變更作住宅區之範圍
      ，致二者界限無法確認等情，雖經前開調查認有瑕疵，然
      亦敘明應由被告補正，此有監察院84年10月29日（84）院
      台內字第5880號函在卷可稽（本院卷第78-81 頁），且被
      告亦係因上開附帶條件於執行上窒礙難行（因書圖誤謬致
      面積誤差），始重新測量並進行本件擴大修訂計畫及細部
      計畫之擬定、審議及送核，此觀諸內政部都市計畫委員會
      第623 次會議紀錄之專案小組審查意見即可得知，是以被
      告辦理主要計畫變更及擬定細部計畫之程序，合於都市計
      畫法第19條、第21條第1 項及第23條第1 項等相關規定，
      是原告主張系爭主要計畫及細部計畫有無效、不法情事，
      亦非可採。
（三）原告雖主張被告未經其同意，且亦未經徵收，即將其所有
      桃園縣平鎮市○○段715-2 地號土地（面積98.51 平方公
      尺），劃入市地重劃區範圍，認有違法云云，惟查：
   1、按「都市計畫地區範圍內，應視實際情況，分別設置左列
      公共設施用地：一、道路、公園、綠地、廣場、兒童遊樂
      場、民用航空站、停車場所、河道及港埠用地。二、學校
      、社教機關、體育場所、市場、醫療衛生機構及機關用地
      。三、上下水道、郵政、電信、變電所及其他公用事業用
      地。四、本章規定之其他公共設施用地。前項各款公共設
      施用地應儘先利用適當之公有土地。」、「依本法指定之
      公共設施保留供公用事業設施之用者，由各該事業機構依
      法予以徵收或購買；其餘由該管政府或鄉、鎮、縣轄市公
      所依左列方式取得之：一、徵收。二、區段徵收。三、市
      地重劃。」都市計畫法第42條、第48條定有明文。
   2、依前開法律之授權，都市計畫法指定之公共設施保留地（
      非保留供公用事業設施之用者），主管機關就其取得方式
      ，有裁量選擇之權，即在法律授權得為決定或選擇之範圍
      內（即徵收、區段徵收、市地重劃等方式），有所謂裁量
      餘地，是其裁量如未有其他違法情事，應肯認其合法性。
      而有關計畫行政之法律（如本件之都市計畫法），雖均抽
      象揭示其立法目的，然並無可據以涵攝之構成要件，立法
      目的如何始能具體化，法律給與主管機關較大之形成自由
      ，惟於法律授權行政機關為裁量時，法律之拘束雖較為寬
      鬆，但仍非放任行政機關自由決定，行政機關行使裁量時
      ，仍應尊循法律授權之目的，且不得違反一般法律原則。
   3、本件系爭細部計畫書第五章第一節細部計畫內容概要，已
      明文揭示「……期將本計畫區塑造為一良好之住宅區與適
      當之公共空間，並加以合理管理以積極提升都市環境品質
      。並將細部計畫區分為建成區（0.96公頃）、重劃區（1.
      2 公頃），且於重劃區內規劃住宅區（面積為0.78公頃）
      、公園用地（面積為0.27公頃）、道路用地（面積為0.15
      公頃）」（參見系爭細部計畫書第21頁），顯見公共設施
      之配置，為系爭計畫改善環境，促進發展所必要。再依被
      告系爭細部計畫書第33頁第6 章第2 節財務計畫略以：「
      財務為庶政之母，政府的各項施政是否能順利執行，全賴
      是否有健全的財政以支應而定。都市建設更離不開財務計
      畫，尤其都市計畫理想與目標的實現，都有賴財源之充分
      配合，故周詳而切合實際的財務計畫，乃為細部計畫所應
      具備。……二、市地重劃區範圍（以市地重劃方式開發）
      ：其所需之公共設施用地及工程費，均由參加重劃之土地
      所有權人，按其收益比例部分共同負擔後，再負擔部分提
      供為公共設施，並將餘下的土地分配予原土地所有權人，
      故公共設施用地可以不需由政府編列預算，即可取得。」
      。經查財務計畫本屬都市計畫推動之基礎，是被告就財政
      之考量，自難謂屬不具重要性之觀點，故被告選擇採取市
      地重劃之方式，尚難逕認有裁量瑕疵。
   4、原告雖於本變更案公開展覽期間提出陳情，主張其土地不
      應列入重劃範圍，且於訴訟中亦主張其系爭土地，位於重
      劃區邊陲，且為現有房屋之法定空地，撤銷納入重劃區範
      圍，對市地重劃並無影響云云，惟查，本件被告計畫內容
      ，係考量遊憩設施不足，且現況合法建築密集，故配合現
      況及地籍圖，於建築密集地區劃設為建成區，不將之列入
      市地重劃區，以減少建築拆遷補償，此乃為兼顧地方發展
      需要，及避免拆遷範圍過廣影響開發意願之合理考量。原
      告所有桃園縣平鎮市○○段1267建號，門牌號碼桃園縣平
      鎮市○○路31巷62號房屋，係位於德育段715 地號，有建
      物謄本在卷可憑（本院卷第50頁），故系爭715-2 地號並
      未建築房屋，應屬事實，且系爭715-2 地號土地呈三角狀
      ，有平鎮市和平自辦市地重劃區都市計畫地籍套繪圖在卷
      可稽（本院卷第76頁），如被告將之納入建成區，將形成
      重劃區土地利用分配之困難，故被告決定不將之納入建成
      區，亦非無據，是以被告考量計畫區域內土地整體開發利
      用目的之利益，而未採納原告主張，即難認有裁量濫用或
      違反比例原則之違法。
八、至於原告主張被告違法核准平鎮市和平自辦市地重劃區籌備
    會之重劃計畫書一節，經查，按「為促進土地利用，擴大辦
    理市地重劃，得獎勵土地所有權人自行組織重劃會辦理之。
    ……」平均地權條例第58條第1 項定有明文，中央主管機關
    內政部亦經同條第2 項授權訂定「獎勵土地所有權人辦理市
    地重劃辦法」作為辦理依據，雖該辦法第4 條規定：「自辦
    市地重劃之地區，土地所有權人得依都市計畫法第二十四條
    規定自行擬定或變更細部計畫，申請核辦。」，而揭示自辦
    市地重劃與都市計畫細部計畫應予配合之旨。惟重劃之發起
    、重劃範圍、計劃之擬定、申請核定、公告等程序，與都市
    計畫細部計畫之擬定、變更、發布及實施程序，係屬各別不
    同之行政程序，故其各別程序之行政行為是否違法，應予分
    別觀察，並依相關規定尋求救濟。本件原告雖認平鎮市和平
    自辦市地重劃區籌備會進行之重劃業務，未經其同意，然查
    ，原告既為該自辦重劃地區內土地所有權人，依前開辦法自
    得就重劃事項表示同意與否之意見，並參與會員大會之各項
    決議，如認被告於辦理相關核定有違法情事，亦非不得循法
    定途徑救濟，本件原告既係主張被告公告實施之都市計畫有
    違法情事，自應就系爭計畫之擬定、實施、公告有何違法情
    事具體指摘，其逕以同計畫範圍內自辦市地重劃有違法情事
    ，而推認系爭都市計畫違法，應非可採。
九、綜上所述，原告主張均非可採，，被告並以96年12月17日府
    城鄉字第09604253912 號公告實施「變更中壢平鎮都市擴大
    修訂計畫（部分住宅區）（附）為住宅區、公園用地（附）
    及住宅區（附）案」及「擬定中壢平鎮都市擴大修訂計畫（
    原文小十六學校用地變更為住宅區）細部計畫」，於法並無
    違誤，訴願決定遞予維持，亦無不合，從而，原告訴請撤銷
    訴願決定及原處分將原告所有，座落平鎮市○○段715-2地
    號面積98.51 平方公尺土地，劃為市地重劃地區範圍之處分
    ，為無理由，應予駁回。
十、本件事證已臻明確，兩造其餘攻擊防禦方法及聲明陳述，於
    判決結果無影響，爰不逐一論列，附此敘明。
據上論結，本件原告之訴為無理由，依行政訴訟法第98條第1項
前段，判決如主文。
中    華    民    國    99    年    5     月    13    日
                   臺北高等行政法院第三庭
                             審判長法  官  林樹埔
                                   法  官  蕭忠仁
                                   法  官  劉穎怡
上為正本係照原本作成。
如不服本判決，應於送達後20日內，向本院提出上訴狀並表明上
訴理由，如於本判決宣示後送達前提起上訴者，應於判決送達後
20日內補提上訴理由書（須按他造人數附繕本）。
中    華    民    國    99    年    5     月    18    日
                                   書記官  林苑珍


司法院資訊處製作；財團法人民間司法改革基金會備份。
